【裁判字號】    89,上易,2126
【裁判日期】    891107
【裁判案由】    電子遊戲場業管理條例
【裁判全文】
臺灣高等法院高雄分院刑事判決          八十九年度上易字第二一二六號
    上  訴  人
    即  被  告  甲○○
右上訴人因違反電子遊戲場業管理條例案件，不服臺灣高雄地方法院八十九年度易字
第四二六二號中華民國八十九年十一月七日第一審判決（起訴案號：臺灣高雄地方法
院檢察署八十九年度偵字第一三五三八號、第一三七五三號、第一四三四三號；併辦
案號：同署八十九年度偵字第二０八七八號），提起上訴，本院判決如左：
      主      文
上訴駁回。
      事實及理由
一、本案經本院審理結果，認第一審判決認事用法及量刑均無不當，應予維持，並引
    用第一審判決書記載之事實、證據及理由（如附件）。
二、被告甲○○上訴意旨稱：(一)高雄市三民區○○○路五二八號一樓大龍遊藝場，係
    陳傳宗向前手蔡王花盤取後，於八十九年五月十六日向高雄市政府申請復業，同
    日又向高雄市稅捐稽徵處登記課稅，有電腦回單及稅捐稽徵處函文可證，惟高雄
    市政府核發變更負責人營利事業登記證程序延誤，直至八十九年六月十七日始核
    准變更負責人為陳傳宗，可證大龍遊藝場確為陳德樂所經營，與被告無涉。(二)原
    判決附表編號二、三、四號，擺設之電子遊戲機均在道路騎樓，係電玩攤販，依
    據商業登記法第四條第一項第一款規定係屬小規模營業之一種，得免登記。(三)抓
    娃娃機為選物販賣機，並非電子遊戲機，原判決附表編號四號將抓娃娃機列為電
    子遊戲機，俱有違誤云云。
三、本院查，(一)電子遊戲場業係採登記許可制，未經主管機關依法登記許可前，不得
    經營電子遊戲場業，其變更登記者，亦同，此觀之電子遊戲場業管理條例第十條
    、第十五條規定甚明。本件原判決附表編號一號設有大龍遊藝場，負責人原為蔡
    王花，向高雄市政府申請核准自八十九年四月十七日起停業，嗣於八十九年六月
    十七日向高雄市政府申請核准變更負責人為陳傳宗，同時為復業登記等情，有高
    雄市政府九十年一月三十一日高市府建二字第二一一０號函附卷可稽。本件被告
    甲○○於主管機關高雄市政府八十九年六月十七日准予復業登記前之八十九年五
    月十八日、同年六月五日、同年六月九日於上開地點經營電子遊戲場業為警查獲
    ，依上開說明，自非合法。(二)電子遊戲場業管理條例於八十九年二月三日經總統
    公布施行，該條例第一條明示「為管理電子遊戲場業，並維護社會安寧，善良風
    俗、公共安全及國民身心健康，特制定本條例。」，是該條例立法目的之一即在
    於管理電子遊戲場業。而所謂電子遊戲場業，依該條例第三條規定，係指設置電
    子遊戲機供不特定人益智娛樂之營利事業。換言之，僅須設置電子遊戲機供人娛
    樂以營利者，即屬電子遊戲場業管理條例所指之電子遊戲場業，其規模如何、設
    置地點何處則非所問，不得僅因電子遊戲機擺設在道路騎樓，係屬小規模營業，
    而免予登記，被告此部分抗辯，自屬無據。(三)抓娃娃機屬於電子遊戲機之一種，
    有經濟部八十八年三月二十三日經（八八）商字第八八二０五六六０號函影本可
    稽。(四)被告未經許可擺設電子遊戲機之地點有原判決附表所示四處，多次違反規
    定非法經營電子遊戲場業之行為，迭次為之，手法相同，又觸犯同一罪名之罪，
    顯係基於概括犯意，為連續犯，被告另抗辯其所為並非連續犯，亦屬無據。(五)證
    人陳德樂業於原審到庭作證（一審卷十－十一頁），且本件事證已甚明確，被告
    請求傳喚證人陳德樂、陳傳宗、謝惠琪，核無必要。綜上所述，被告執上開各節
    提起上訴，為無理由，應予駁回。
四、末查，中華民國九十年一月四日修正，同年月十日經總統公布施行之刑法第四十
    一條第一項規定：「犯最重本刑為五年以下有期徒刑以下之刑之罪，而受六個月
    以下有期徒刑或拘役之宣告，因身體、教育、職業、家庭之關係或其他正當事由
    ，執行顯有困難者，得以一元以上三元以下折算一日，易科罰金。但確因不執行
    所宣告之刑，難收矯正之效，或難以維持法秩序者，不在此限。」，而修正前刑
    法第四十一條規定：「犯最重本刑為三年以下有期徒刑以下之刑之罪，而受六個
    月以下有期徒刑或拘役之宣告，因身體、教育、職業、家庭之關係，執行顯有困
    難者，得以一元以上三元以下折算一日，易科罰金。」二者相比較，自以新法有
    利於被告，原判決未及比較適用，特予說明補正。
據上論結，應依刑事訴訟法第三百六十八條、第三百七十三條，判決如主文。
本案經檢察官郭振昌到庭執行職務。
中    華    民    國      九十      年       二       月     二十七    日
                              臺灣高等法院高雄分院刑事第二庭
                                  審判長法官  曾永宗
                                        法官  鄭月霞
                                法官  邱永貴
右正本證明與原本無異。
不得上訴。
                                      書記官  張寶花
中    華    民    國      九十      年       三       月       一      日
附錄：本判決論罪科刑法條：
電子遊戲場業管理條例第十五條：
未依本條例規定辦理營利事業登記者，不得經營電子遊戲場業。
電子遊戲場業管理條例第二十二條：
違反第十五條規定者，處行為人一年以下有期徒刑、拘役或科或併科新臺幣五十萬元
以上二百五十萬元以下罰金。
                                                                      Ａ
臺灣高雄地方法院刑事判決                        八十九年度易字第四二六二號
    公  訴  人  臺灣高雄地方法院檢察署檢察官
    被      告  甲○○  男二十四歲（民國○○○年○○月○○○日生）
                        住高雄縣仁武鄉仁春巷一二六號
                        身分證統一編號：Ｓ一二七三六八九二號
右列被告因電子遊戲場業管理條例案件，經檢察官提起公訴（八十九年度偵字第一三
五三八、一三七五三、一四三四三號）及移送併辦（八十九年度偵字第二０八七八號
），本院判決如左：
   主  文
甲○○共同連續違反未依電子遊戲場業管理條例規定辦理營利事業登記者，不得經營
電子遊戲場業之規定，處有期徒刑陸月，如易科罰金，以佰元折算壹日。
    事  實
一、甲○○明知未依電子遊戲場業管理條例規定辦理營利事業登記者，不得經營電子
    遊戲場業規定，竟與陳德樂（未經起訴，應由檢察官另行偵辦）共同基於違反前
    開規定之概括犯意聯絡，未依規定向主管機關高雄市政府辦理營利事業登記，即
    由陳德樂提供電動機具，並以甲○○之名義申請設籍課稅，再由甲○○負責現場
    管理，於附表編號一至四所示之時間、地點，擺設如附表編號一至四所示之電子
    遊戲機，供不特定人投幣玩樂，而共同違規經營電子遊戲場業，嗣經警於民國八
    十九年五月十八日、同年六月五日、六月九日三次於附表編號一所示地點查獲，
    又於八十九年五月二十四日、同年六月十日及同年八月九日為警分別在附表編號
    二、三、四所示之地點查獲。
三、案經高雄市政府函送臺灣高雄地方法院檢察署檢察官偵查起訴暨移送併案審理。
        理  由
一、訊據被告甲○○矢口否認有右揭犯行，辯稱：九如二路五二八號一樓處於五月十
    八日所查獲之地點係大龍遊藝場，為陳傳宗所有，且於五月十六日已復業登記，
    其餘查獲之地點，均為陳德樂所經營，且其經營處所係在騎樓，為一電動玩具之
    攤販，而依商業登記法第四條之規定，攤販即得免登記，又騎樓係道路，亦非電
    子遊戲場業管理條例所謂之「場所」，不在規範之列；再者，伊僅受僱於陳德樂
    ，並非負責人云云為辯。惟查，電子遊戲場業管理條例於八十九年二月三日經總
    統公布施行，該條例第一條明示「為管理電子遊戲場業，並維護社會安寧，善良
    風俗、公共安全及國民身心健康，特制定本條例。」，是該條例立法目的之一即
    在於管理電子遊戲場業。而所謂電子遊戲場業，依該條例第三條規定，係指設置
    電子遊戲機供不特定人益智娛樂之營利事業。換言之，僅須設置電子遊戲機供人
    娛樂以營利者，即屬電子遊戲場業管理條例所指之電子遊戲場業，其規模如何、
    設置地點何處則非所問。又為警查獲如附表一至四所示之地點，確實均以被告之
    名義申請設籍課稅，此有高雄市稅捐稽徵處三民分處八十九年八月七日高市稽三
    工字第三四四一九號、同上處新興分處八十九年八月十五日高市稽新工字第一六
    ０八二號、同上處三民分處八十九年八月二日高市稽三工字第三四四一九及同上
    處三民分處八十九年八月三十一日高市稽三工字第三九五六七號函附卷可憑，雖
    被告辯稱：九如二路五二八號一樓處係大龍遊藝場，為陳傳宗所有，且於五月十
    六日已復業登記云云，然查被告所提之大龍遊藝場營利事業登記證係八十九年六
    月十七日所核發，而上開地點係分別於八十九年五月十八日、同年六月五日及六
    月九日三次為警查獲，是被告所辯，純係卸責之詞。再者，被告雖辯稱：伊不是
    負責人，僅是受僱於陳德樂云，惟查獲之四處地點均係以被告名義申請設籍課稅
    ，已如前述，且被告負責現場之管理，亦經證人陳德樂證述在卷，足認被告與陳
    德樂間，對違規經營電子遊戲場業有犯意之聯絡及行為分擔，被告上開辯解，無
    足採信。此外，復有高雄市政府警察局三民第一分局八十九年五月二十二日高市
    警三（壹）分行字第六五六七號、八十九年六月九日高市警三（壹）分行字第七
    四一六號、八十九年六月十三日高市警三（壹）分行字第七四三二號、高雄市政
    府警察局新興分局八十九年六月十四日高市警新分行字第一０六三二函、臨檢紀
    錄表、高雄市政府聯合稽查紀錄表、高雄市政府建設局稽查紀錄表及現場照片四
    張在卷可資佐證，本件事證明確，被告犯行洵堪認定。
二、核被告甲○○所為，係違反電子遊戲場業管理條例第十五條之未依電子遊戲場業
    管理條例規定辦理營利事業登記者，不得經營電子遊戲場業之規定，應依同條例
    第二十二條之規定論處。被告與證人陳德樂間，對附表所列之犯行，彼此間有犯
    意聯絡及行為分擔，均為共同正犯。又被告多次違反之行為，均時間緊接，方法
    相同，觸犯構成要件相同之罪名，顯係基於概括犯意為之，應依連續犯之規定，
    以一罪論，並加重其刑。另被告雖就附表編號一至三之犯行，雖係於八十八年九
    月八日起、附表編號四之犯行，則係於八十八年九月二十二日起，即未辦理營利
    事業登記而共同經營，惟電子遊戲場業管理條例條例係於八十九年二月三日經總
    統公布，並於同年月五日施行，故被告雖於施行前即已開始共同經營，惟於施行
    後始可依該條例論處，是被告之犯罪起日，應為八十九年二月五日，檢察官謂被
    告自八十八年九月八日起即有違反該條例之行為，容有誤會。爰審酌被告所擺設
    之機具數量非小，復於數個地點擺設均未經登記，同一地點查獲後，仍繼續經營
    ，及犯後意圖矯飾，毫無悔意，惡性非輕等一切情狀，量處如主文所示之刑，另
    被告擺設之機具，因未扣案，為免將來執行困難，本院不為沒收之宣告。至檢察
    官移送併辦部分因與本件起訴事實，有連續犯之裁判上一罪關係，為起訴效力所
    及，本院自應併予審判，併此敘明。
三、本件證人陳德樂涉嫌違反電子遊戲場業管理條例部分，應由檢察官另行偵辦。
據上論斷，應依刑事訴訟法第二百九十九條第一項前段，電子遊戲場業管理條例第二
十二條，刑法第十一條前段、第二十八條、第五十六條、第四十一條，罰金罰鍰提高
標準條例第二條，判決如主文。
中      華      民      國      八十九      年      十一    月    七    日
                                  臺灣高雄地方法院刑事庭
                                      法  官    吳  宏  榮
右正本證明與原本無異。
如不服本判決，應於判決送達後十日內，向本院提出上訴狀。
                                      書記官    李  文  廣
中      華      民      國      八十九      年      十一    月    七    日
附表：
┌──┬──────────┬────────┬────────────┐
│編號│    時        間    │   地      點   │   電  子  遊  戲  機   │
├──┼──────────┼────────┼────────────┤
│一  │八十九年二月五日起至│高雄市三民區九如│王牌對決一台、春秋二代一│
│    │同年六月九日止      │二路五二八號一樓│台、滿貫大亨六台        │
├──┼──────────┼────────┼────────────┤
│二  │八十九年二月五日起至│高雄市三民區力行│電子遊戲機七台          │
│    │同年五月二十四日止  │路一一八號騎樓  │                        │
├──┼──────────┼────────┼────────────┤
│三  │八十九年二月五日起至│高雄市新興區南台│滿貫大亨四台、春秋二代一│
│    │同年六月十日止      │橫路五十一之五號│台                      │
│    │                    │騎樓            │                        │
├──┼──────────┼────────┼────────────┤
│四  │八十九年二月五日起至│高雄市三民區鼎強│抓娃娃機十三台、電子遊戲│
│    │同年八月九日止      │街七十三號騎樓  │機五台                  │
└──┴──────────┴────────┴────────────┘


司法院資訊處製作；財團法人民間司法改革基金會備份。
